臺灣基隆地方法院基隆簡易庭小額民事判決
111年度基小字第1995號
原      告  富邦產物保險股份有限公司

法定代理人  賴榮崇  


訴訟代理人  王秀華  
            張盈晴	  
被      告  溫壽福  



上列當事人間侵權行為損害賠償事件，本院於民國111年11月2日
言詞辯論終結，判決如下：
    主  文
被告應給付原告新臺幣參萬貳仟壹佰肆拾捌元，及自民國一一一
年六月十六日起至清償日止，按週年利率百分之五計算之利息。
原告其餘之訴駁回。
訴訟費用新臺幣壹仟元，由被告負擔新臺幣柒佰貳拾元，餘由原
告負擔。
本判決第一項得假執行。
    事實及理由
一、本件被告經合法通知，未於言詞辯論期日到場，查無民事訴
    訟法第386條所列各款情事，爰依原告聲請由其一造辯論而
    為判決。
二、原告起訴主張：原告承保訴外人張晴雯所有之車牌號碼000-
    0000號普通重型機車（下稱系爭車輛），系爭車輛由訴外人
    張晴雯於109年7月5日上午7時47分許駕駛行經基隆市○○區○○
    路000號前，適逢被告駕駛車牌號碼00-0000號自用小客車行
    經該處，因被告有行經無號誌交岔路口車位暫停讓幹道車先
    行之違規事由，而撞擊系爭車輛致生損害，經送廠修理後，
    其修復費用為新臺幣（下同）46,650元（均為零件費用）。
    原告已依保險契約扣除自付額2,000元後給付被保險人44,65
    0元，依法取得代位求償權，原告自得向被告求償。為此，
    依侵權行為及保險代位之法律關係，提起本件訴訟，並聲明
    ：被告應給付原告44,650元及自起訴狀繕本送達被告之翌日
    起至清償日止，按年息5%計算之利息。
三、被告未於言詞辯論期日到場，亦未提出書狀作何聲明或陳述
    。
四、本院得心證之理由：
　㈠按因故意或過失，不法侵害他人之權利者，負損害賠償責任
    ；汽車、機車或其他非依軌道行駛之動力車輛，在使用中加
    損害於他人者，駕駛人應賠償因此所生之損害，民法第 184
    條第1項前段、第191條之2前段分別有明文。又被保險人因
    保險人應負保險責任之損失發生，而對於第三人有損失賠償
    請求權者，保險人得於給付賠償金額後代位行使被保險人對
    第三人之請求權，但其所請求之數額，以不逾賠償金額為限
    ，保險法第53條第1項亦有明定。次按物被毀損時，被害人
    除得依民法第196條請求賠償外，並不排除民法第213條至第
    215條之適用。依民法第196條請求賠償物被毀損所減少之價
    額，得以修復費用為估定之標準，但以必要者為限（例如：
    修理材料以新品換舊品，應予折舊）。被害人如能證明其物
    因毀損所減少之價額，超過必要之修復費用時，就其差額，
    仍得請求賠償，此有最高法院77年度第9次民事庭會議決議
    可資參照。
　㈡原告主張被告駕駛車號00-0000號自用小客車，於109年7月5
    日上午7時47分許，行經基隆市○○區○○路000號前與系爭車輛
    發生碰撞，致系爭車輛受損，及原告已依約賠付上揭金額而
    修復系爭車輛等事實，業據原告提出基隆市警察局道路交通
    事故當事人登記聯單、基隆市警察局道路交通事故初步分析
    研判表、道路交通事故現場圖、訴外人張晴雯駕駛執照、系
    爭車輛行車執照、車損及修復照片、估價單、富邦產險汽車
    險賠款暨電匯同意書、免用統一發票收據等件影本為證，且
    經本院依職權向基隆市警察局調閱本件道路交通事故相關資
    料（見該局111年6月20日基警交字第1110041902號函暨其附
    件，含道路交通事故現場圖、道路交通事故調查報告表㈠、㈡
    、基隆市警察局道路交通事故談話紀錄表、道路交通事故當
    事人酒精測定紀錄表、道路交通事故初步分析研判表、事故
    現場及車損採證照片30張等），及依職權調取車牌號碼00-0
    000號自用小客車車籍資料等在卷可稽，堪信為真。
　㈢按汽車行駛至交岔路口，其行進、轉彎，應依下列規定：二
    、行至無號誌或號誌故障而無交通指揮人員指揮之交岔路口
    ，支線道車應暫停讓幹線道車先行。未設標誌、標線或號誌
    劃分幹、支線道者，少線道車應暫停讓多線道車先行；車道
    數相同時，轉彎車應暫停讓直行車先行；同為直行車或轉彎
    車者，左方車應暫停讓右方車先行。但在交通壅塞時，應於
    停止線前暫停與他方雙向車輛互為禮讓，交互輪流行駛。道
    路交通安全規則第102 條第1 項第2 款定有明文。上開規範
    當屬汽車駕駛人於駕駛時應負之注意義務。經查，本件道路
    交通事故之發生，係因被告駕車駛至無號誌交岔路口處時，
    未依規定暫停讓幹線道車先行之違規事實而肇致（事故發生
    前被告係行駛在中正路393巷，訴外人張晴雯當時則駕駛系
    爭車輛行駛在中正路上，後者所行駛之中正路顯然為幹線道
    ），有基隆市警察局道路交通事故初步分析研判表在卷可佐
    ，且與道路交通事故現場圖所示相關車輛行車軌跡所示情形
    及警方到場處理時所拍攝之照片相符，應可認定；從而堪認
    被告係有過失，是被告對系爭車輛所受損害自應負侵權行為
    損害賠償責任。而原告既已依保險契約給付系爭車輛之修復
    費用修復系爭車輛，自得依保險法第53條規定代位行使對被
    告之損害賠償請求權。
　㈣原告主張其所支付之系爭車輛受損之修復費用為44,650元（
    均為零件費用），業經提出免用統一發票收據、上開估價單
    及車損暨維修照片等件為證，核其修復內容與卷內員警至現
    場採證時之車損照片所示並無不合，堪認上開修復項目所需
    之費用，均屬本件事故之必要修復費用無訛。
　㈤再查系爭車輛於109年1月出廠（見系爭車輛之行車執照影本
    ，因不知其確切之出廠日期，推定系爭車輛為109年1月15日
    出廠，而以109年1月15日為計算折舊之基準），至事故發生
    即受損之109年7月5日止，依營利事業所得稅查核準則第95
    條第6款規定：「固定資產提列折舊採用定率遞減法者，以1
    年為計算單位，其使用期間未滿1年者，按實際使用之月數
    相當於全年之比例計算之，不滿1月者，以月計」之方法計
    算結果，使用之時間應以6月計，其車輛及附加零件已有折
    舊，應將折舊部分予以扣除。本院依行政院所頒固定資產耐
    用年數表及固定資產折舊率之規定，機械腳踏車之耐用年數
    為3年，依定率遞減法每年折舊536‰，則原告請求之修理費
    中，零件之46,650元應予折舊，依上開標準計算折舊後，原
    告所得請求之費用為34,148元（計算式：第1年僅6個月之折
    舊值為46,650元536‰⁶／₁₂=12,502元【元以下四捨五入，
    下同】，折舊後價值為46,650元-12,502元=34,148元），此
    為修復系爭車輛之必要費用。另扣除訴外人張晴雯自付額2,
    000元後，原告得請求之金額則為32,148元（計算式：34,14
    8元－2,000元＝32,148元）。故原告主張之車輛修復費用，在
    此範圍內係屬必要，逾此範圍，即非可採。
　㈥按損害之發生或擴大，被害人與有過失者，法院得減輕賠償
    金額或免除之，民法第217條第1項定有明文。又民法第217
    條第1項規定，目的在謀求加害人與被害人間之公平，倘受
    害人於事故之發生亦有過失，由加害人負全部賠償責任，未
    免失諸過酷，是以賦與法院得不待當事人主張，減輕其賠償
    金額或免除之職權。換言之，基於過失相抵之責任減輕或免
    除，非僅為抗辯之一種，亦可使請求權全部或一部為之消滅
    ，故裁判上得以職權斟酌之（最高法院85年台上字第1756號
    判例意旨參照）。本件被告雖未曾就訴外人張晴雯有無過失
    乙節表示意見，惟依前開說明，本院自得依職權按卷內已有
    之證據判斷其就事故之發生有無過失。本院前揭向基隆市警
    察局調取之本件道路交通事故資料中，其中基隆市警察局道
    路交通事故初步分析研判表中認訴外人張晴雯有「行經無號
    誌交岔路口，未減速慢行」為其可能之肇事原因（見本院卷
    第65頁），然此與「道路交通事故調查報告表㈡」第34欄所
    認訴外人張晴雯肇事原因可能為「未注意車前狀態」已見扞
    格（見本院卷第39頁）。再者，參照訴外人張晴雯在基隆市
    警察局交通事故談話紀錄表中對調查警員之陳述中，已敘明
    事故發生前其有剎車乙情（見本院卷第47頁），則訴外人張
    晴雯是否確有前開調查所指之過失，已非無疑。衡諸民事訴
    訟法第436條之14第2款之規定，本院認依現有之證據資料，
    尚不能認為除被告負過失責任外，訴外人張晴雯亦有過失責
    任存在，從而自無過失相抵之適用，併此敘明。
　㈦按給付無確定期限者，債務人於債權人得請求給付時，經其
    催告而未為給付，自受催告時起，負遲延責任。其經債權人
    起訴而送達訴狀，或依督促程序送達支付命令，或為其他相
    類之行為者，與催告有同一之效力。遲延之債務，以支付金
    錢為標的者，債權人得請求依法定利率計算之遲延利息，但
    約定利率較高者，仍從其約定利率；應付利息之債務，其利
    率未經約定，亦無法律可據者，週年利率為5%，民法第229
    條第2項、第233條第1項及第203條分別定有明文。經查，本
    件原告所代位係侵權行為損害賠償之債，為給付未確定期限
    債務。是原告請求自起訴狀繕本送達翌日（即111年6月16日
    ，見本院卷第87頁送達證書）起至清償日止，按週年利率5%
    計算之法定遲延利息，合於上開規定，應予准許。
五、綜上所述，原告基於民法侵權行為之規定及保險代位之法律
    關係，請求被告給付32,148元，及自起訴狀繕本送達之翌日
    即111年6月16日起至清償日止，按週年利率5%計算之利息，
    為有理由，應予准許。逾此範圍之請求，為無理由，應予駁
    回。
六、本件係適用小額訴訟程序所為被告部分敗訴之判決，依民事
    訴訟法第436條之20規定，就原告勝訴部分依職權宣告假執
    行。
七、訴訟費用即第一審裁判費1,000元，由被告負擔720元，餘由
    原告負擔。
據上論結，本件原告之訴為一部有理由、一部無理由，依民事訴
訟法第436條之23、第436條之19第1項、第436條之20、第436條
第2項、第385條第1項前段、第79條、第87條第1項判決如主文。
中　　華　　民　　國　　111 　年　　11　　月　　16　　日
                  基隆簡易庭法　官　李謀榮　　　　　
以上正本係照原本作成。
對於本件判決如有不服，應於收受送達後20日內向本院提出上訴
書狀，上訴於本院合議庭，並按他造當事人之人數附具繕本。
當事人之上訴，非以判決違背法令為理由不得為之，上訴狀應記
載上訴理由，表明下列各款事項：
㈠原判決所違背之法令及其具體內容。
㈡依訴訟資料可認為原判決有違背法令之具體事實。
如委任律師提起上訴者，應一併繳納上訴審裁判費。
中　　華　　民　　國　　111 　年　　11　　月　　16　　日
                            書記官　顏培容